最高法院刑事判決                                八十八年度台上字第八六七號
    上  訴  人  甲○○
右上訴人因過失致人於死案件，不服台灣高等法院台中分院中華民國八十七年四月三
十日第二審判決（八十七年度交上訴字第六五一號，起訴案號：台灣南投地方法院檢
察署八十六年度偵字第四一○九號），提起上訴，本院判決如左：
    主  文
上訴駁回。
甲○○緩刑參年。
    理  由
本件原判決認定：上訴人甲○○受僱為看板師傅，平日並駕車載送看板，亦係從事駕
駛業務之人，於民國八十六年七月十四日下午一時三十分許，無照駕駛車號ＲＪ－九
八七一號自用小貨車，沿南投縣埔里鎮○○路往埔里方向行駛，行經該路一段四○五
號前之對面車道時，原應注意車前狀況及二車併行之間隔，並隨時採取必要之安全措
施，以免危險之發生，而依當時天候及路況之情形，復無不能注意之情事，竟能注意
而疏未注意，其車之右車身撞及其右方同向，由張福明所騎亦疏未靠右行駛，而於外
線車道左側騎乘之車牌號碼ＴＤＪ－二一一號輕型機車，使張福明倒地身體受有顱內
出血、頭部外傷之傷害，於送醫後延至當晚七時許不治死亡，上訴人案發後自首等情
。係以上開無照駕車肇事之事實，上訴人並不否認，核與證人羅翼鎮警訊中所供相符
，並有道路交通事故調查報告表可按，被害人張福明因本件車禍致顱內出血、頭部外
傷死亡，亦經檢察官督同法醫師相驗屬實，有驗斷書、相驗屍體證明書、勘驗筆錄等
可參為其所憑之證據。而上訴人在偵查中已坦承為看板師傅，也載送貨品予客戶，駕
車自為其附隨業務。又按汽車行駛時，駕駛人應注意車前狀況及兩車併行之間隔，並
隨時採取必要之安全措施，道路交通安全規則第九十四條第三項定有明文。且本件肇
事地段，無障礙物，並無不能注意車前狀態之情形，有上開道路交通事故調查報告表
所繪現場圖可參，上訴人無照駕車行經上開路段，疏未注意上開規定，以致肇事，使
被害人死亡，顯有過失，且其過失行為與被害人之死亡間自有相當因果關係，雖被害
人行車亦疏未注意應靠右行駛，同有過失，惟此並不能解免其刑責，對上訴人所辯並
無過失等詞，如何不足採信，加以指駁。因認上訴人所為，係犯刑法第二百七十六條
第二項之罪，又其為汽車駕駛人，無照駕車，因而致人死亡，依法應負刑事上之業務
過失致人於死責任，依道路交通管理處罰條例第八十六條第一項規定，加重其刑，再
上訴人於犯罪發覺前自首，經警員何曙光等人供明在卷，依法減輕其刑。乃撤銷第一
審不當之判決，審酌上訴人犯罪所生危害，被害人與有過失等一切情狀，依刑法第二
百七十六條第二項、第六十二條前段，道路交通管理處罰條例第八十六條第一項，罰
金罰鍰提高標準條例第一條前段，判處上訴人有期徒刑十月，經核原判決認事用法，
均無不合。上訴意旨執詞謂非從事駕駛業務之人，並無理由，應予駁回。惟查上訴人
前未曾受有期徒刑以上刑之宣告，有前科查註紀錄表可按，事後已與被害人家屬達成
民事和解，有調解書影本可證，經此教訓，足資警惕，無再犯之虞，所處徒刑以暫不
執行為宜，併予宣告緩刑三年，以期自新。
據上論結，應依刑事訴訟法第三百九十六條第一項、第二項，刑法第七十四條第一款
，判決如主文。
中      華      民      國    八十八    年      二      月    二十五    日
                              最高法院刑事第八庭
                                  審判長法官  謝  家  鶴
                                        法官  洪  文  章
                                        法官  花  滿  堂
                                        法官  陳  世  淙
                                        法官  洪  佳  濱
      右正本證明與原本無異
                                              書  記  官
中      華      民      國    八十八    年      三      月      六      日
